【裁判字號】    98,簡上,350
【裁判日期】    990526
【裁判案由】    傷害
【裁判全文】
臺灣臺南地方法院刑事判決             98年度簡上字第350號
上  訴  人  臺灣臺南地方法院檢察署檢察官
被      告  乙○○
上列被告因傷害案件，不服本院中華民國98年10月22日98年度簡
字第2341號第一審簡易判決（聲請簡易判決處刑案號：98年度調
偵字第1064號）提起上訴，本院管轄之第二審合議庭判決如下：
    主  文
原判決撤銷。
乙○○共同傷害人之身體，處有期徒刑肆月，如易科罰金，以新
臺幣壹仟元折算壹日。
    事  實
一、乙○○係位於臺南市○○路○段296號「首爾音樂酒吧」之調
    酒服務生，因對丙○○在酒吧內之消費有爭執，竟於民國
    98年1月31日凌晨1時30分許，在上開酒吧前，夥同另5名真
    實姓名不詳之成年男子，共同基於傷害之犯意聯絡，分別以
    徒手或持安全帽、機車大鎖毆打丙○○，致丙○○受有右手
    第二掌骨骨折併移位及右側頭皮下血腫之傷害。
二、案經丙○○訴由臺南市警察局第二分局報請臺灣臺南地方法
    院檢察署檢察官偵查後聲請以簡易判決處刑。
    理  由
一、按被告以外之人於審判外之言詞或書面陳述，除法律有規定
    者外，不得作為證據。被告以外之人於審判外之陳述，雖不
    符前四條之規定，而經當事人於審判程序同意作為證據，法
    院審酌該言詞陳述或書面陳述作成時之情況，認為適當者，
    亦得為證據。當事人、代理人或辯護人於法院調查證據時，
    知有第159條第1項不得為證據之情形，而未於言詞辯論終結
    前聲明異議者，視為有前項之同意。刑事訴訟法第159條第1
    項、第159條之5分別定有明文。經查，證人即被害人丙○○
    於警詢及檢察事務官詢問時之言詞陳述，係被告以外之人於
    審判外所為之言詞陳述，核其性質屬傳聞證據，依刑事訴訟
    法第159條第1項規定，本不具證據能力。惟被告並未於言詞
    辯論終結前聲明異議，本院審酌渠等陳述時之客觀情狀，既
    無受違法詢問或影響證人陳述任意性等不適當之情況發生，
    其證述內容又與本件事實有相當之關聯性，復查無其他情節
    重大或使證人陳述可信度明顯過低之情事，依據前述刑事訴
    訟法第159條之5規定，證人丙○○於警詢及檢察事務官詢問
    時所為之言詞陳述自亦有證據能力。
二、次按被告以外之人於審判外之言詞或書面陳述，除法律有規
    定者外，不得作為證據。被告以外之人於審判外之陳述，雖
    不符前四條之規定，而經當事人於審判程序同意作為證據，
    法院審酌該言詞陳述或書面陳述作成時之情況，認為適當者
    ，亦得為證據。當事人、代理人或辯護人於法院調查證據時
    ，知有第159條第1項不得為證據之情形，而未於言詞辯論終
    結前聲明異議者，視為有前項之同意。刑事訴訟法第159 條
    第1項、第159條之5 分別定有明文。經查，本件成大醫院出
    具被害人之診斷證明書二份，係被告以外之人於審判外之書
    面陳述，依刑事訴訟法第159條第1項規定，不具證據能力，
    且上開診斷證明書亦為針對本件傷害個案所作成，非屬刑事
    訴訟法第159條之4第2款所謂得成為傳聞例外之業務文書。
    惟本件被告於審判程序中亦未於言詞辯論終結前就其證據能
    力聲明異議，而本院審酌該診斷證明書書面陳述，自外部觀
    之，乃醫師基於專業知識所作成，且未敘述傷害經過、何人
    傷害等事實，具有相當之中立性，且其作成過程並無不適當
    之情形，亦與本件傷害之待證事實，具有相當之關聯性，是
    本院認依前揭法條規定，上開書面亦有證據能力。
三、前揭事實，業據被告乙○○於本院準備程序及審理時坦承不
    諱，並經告訴人丙○○於警詢、偵訊、本院準備程序及審理
    時指訴綦詳，此外，復有告訴人提出之成大醫院診斷證明書
    二份在卷可稽，其中成大醫院於98年12月14日出具之診斷證
    明書復表明告訴人另受有右側頭皮下血腫之傷害，此為該院
    於98年2月9日出具之診斷證明書內所無，然觀諸告訴人當時
    係遭受被告等人以安全帽等器械圍毆，其係以雙手保護頭部
    ，而今告訴人之右手手掌既因保護頭部而遭被告等人攻擊而
    骨頭碎裂，則於同一受力方向所形成之右側頭皮下血腫，亦
    當係被告等人圍毆所致，且依一般經驗法則，瘀血通常係身
    體受到外力碰撞，皮下微血管破裂慢慢出血所致，非屬事發
    當時立即可見之傷害，更無論該處尚有頭髮覆蓋，是告訴人
    縱於事發後至成大醫院診傷時，尚未有右側頭皮下血腫症狀
    ，而於事隔相當時日後始經成大醫院診斷出已出現血腫現象
    ，亦與常情不相違背，且此等事實復為被告所是認。故本案
    事證明確，被告犯行洵堪認定。
四、核被告所為，係犯刑法第277條第1項傷害罪。被告與數名姓
    名、年籍均不詳之成年男子間，就上開犯行有犯意聯絡及行
    為分擔，為共同正犯。原審以被告並無前科紀錄，素行良好
    ，但因細故而與告訴人發生糾紛，動輒訴諸暴力，非但致告
    訴人受傷，更助長社會之暴戾歪風，兼衡被告毆打告訴人之
    手段、受有右手手掌之傷害程度、迄未與告訴人達成和解，
    且被告犯後坦承犯行之態度等一切情狀，依刑事訴訟法第
    449條第1項前段、第454條第2項，刑法第28 條、第277條第
    1項、第41條第1項前段，刑法施行法第1條之1，逕以簡易判
    決量處被告拘役50日，及諭知易科罰金之折算標準，固非無
    見，惟告訴人因被告之傷害，另受有右側頭皮下血腫等傷勢
    ，原審漏未審酌，即有未合。檢察官以原判決量刑過輕為由
    提起上訴，非無理由，應由本院予以撤銷改判。爰審酌被告
    無前科非行，本件僅因與告訴人消費款項之爭執，於尾隨告
    訴人走出店外，即先行出手毆打告訴人，並糾眾夥同他人持
    器械一同毆打，則多人共同對付手無寸鐵之一人，往往朝其
    身體要害猛烈攻擊，然告訴人以手護住頭部後，竟仍遭受被
    告等人圍毆導致右手第二掌骨骨折並移位、右側頭皮下血腫
    之傷害，手段誠屬惡劣，雖被告屢屢表示伊有賠償誠意云云
    ，然觀諸被告初於警詢時承諾願意負擔告訴人醫療費用共新
    台幣（下同）25萬元後，即無任何清償動作，雖被告辯稱此
    係因告訴人要求其一次清償，但伊無能力，故即作罷云云，
    然經本院為渠等調解，由被告自99年4月10日起，按月期給
    付告訴人5,000元（總賠償金額30萬元，即本院98年度簡上
    附民字第22號和解筆錄）後，被告於經歷二期後，依舊分文
    未付。乃被告於本院審理時（99年5月18日），於告訴人面
    前辯稱：此係告訴人於調解後，並未給伊銀行電匯帳號，以
    致於伊無法匯款給告訴人云云，然經審判長詢問今日是否有
    帶部分賠償金額前來時，被告卻又表示伊今日身上僅有一、
    二千元而已等語，依此，被告果真有賠償真意，何以事發迄
    今將近一年半之光景，未能賠付分文，乃至開庭可以當面遇
    見告訴人之機會，依舊不見其賠償意願，足見被告實無賠償
    誠意等一切情狀，量處如主文所示之刑，並諭知易科罰金之
    折算標準。
據上論斷，應依刑事訴訟法第455條之1第1項、第3項、第369條
第1項前段、第364條，刑法第28條、第277條第1項、第41條第1
項前段，刑法施行法第1之1條，判決如主文。
本案經檢察官甲○○到庭執行職務。
中    華    民    國    99    年    5     月    26    日
            刑事第十五庭  審判長法  官  吳勇輝
                                法  官  廖建彥
                                法  官  林彥君
以上正本證明與原本無異
本件不得上訴。
                                書記官  莊淑雅
中    華    民    國    99    年    5     月    26    日
附錄本案論罪科刑法條全文：
中華民國刑法第277條
傷害人之身體或健康者，處 3 年以下有期徒刑、拘役或 1 千元
以下罰金。
犯前項之罪因而致人於死者，處無期徒刑或 7 年以上有期徒刑
；致重傷者，處 3 年以上 10 年以下有期徒刑。

司法院資訊處製作；財團法人民間司法改革基金會備份。
